臺灣高等法院刑事判決　　　　　　　　93年度上訴字第3678號
上　訴　人
即　被　告　子○○
　　　　　　乙○○
　　　　　　庚○○
共　　　同
指定辯護人　本院公設辯護人　郭書益
上列上訴人因被告強盜等案件，不服臺灣桃園地方法院93年度訴
字第1272號，中華民國93年11月11日第一審判決（起訴案號：臺
灣桃園地方法院檢察署93年度偵字第9848號），提起上訴，本院
判決如下：
    主  文
原判決撤銷。
子○○共同連續意圖為自己不法之所有，攜帶兇器，以強暴至使
不能抗拒，而使他人交付其物，處有期徒刑捌年。
乙○○、庚○○共同連續意圖為自己不法之所有，攜帶兇器，以
強暴至使不能抗拒，而使他人交付其物，各處有期徒刑柒年月
。
    事  實
一、子○○前因毒品危害防制條例案件經本院以八十七年度上訴
    字第五三○三號判決判處有期徒刑五年二月確定而入監服刑
    ，於民國（下同）九十一年十一月二十五日假釋出監，竟於
    假釋期間中因缺錢花用，基於意圖為自己不法所有之概括犯
    意，在如附表編號一、五所示之時間獨自攜帶西瓜刀一把、
    頭戴安全帽前往附表編號一、五所示之便利商店，以西瓜刀
    接近並喝令店員癸○○、丙○○交出財物，使渠等不能抗拒
    而得手財物；又於附表編號二至四所示之時間，夥同乙○○
    基於共同意圖為自己不法所有之概括犯意聯絡，騎乘子○○
    母親所有之重型機車搭載乙○○前往附表編號二至四所示之
    便利商店，由乙○○在便利商店外把風以防止犯行畢露，由
    子○○持西瓜刀一把、頭戴安全帽進入便利商店，以西瓜刀
    接近店員身體之方式喝令店員戊○○、丁○○、辛○○打開
    收銀機交出財物及搜刮店內商品，其中附表編號二、四部分
    ，乙○○並進入店內接應拿取子○○得手之財物，附表編號
    四中乙○○並持子○○所有之美工刀一把進入店內，均使店
    員不能抗拒，而取得如附表編號二至四所示之財物；子○○
    復與庚○○基於共同意圖為自己不法所有之概括犯意聯絡，
    於九十三年六月十六日凌晨某時謀議出外強盜財物，並先由
    子○○準備工具，同日凌晨三時許，由子○○騎乘上開機車
    搭載庚○○前往桃園縣楊梅鎮○○○路○段三二○號速邁樂
    加油站加油時，由子○○下車加油，庚○○則趁機持子○○
    所有之水果刀一把抵住加油站員工曾啟武腰間，曾啟武旋即
    跳開，庚○○見狀立刻騎乘機車搭載子○○逃逸因而未遂，
    二人隨後前往附表編號六、七所示之便利商店，換由子○○
    下車進入店內、庚○○在店外把風之分工方式，子○○即持
    該水果刀及頭戴安全帽進入便利商店內，以該水果刀分別壓
    制店員己○○、壬○○，並喝令店員己○○、壬○○打開收
    銀機交出財物及搜刮店內商品，使店員均不能抗拒而取得如
    附表編號六、七所示之財物。嗣子○○、乙○○於九十三年
    六月十九日下午六時許，在桃園縣楊梅鎮○○街三八巷十號
    二樓住處、庚○○於同年月二十日凌晨三時許，在桃園縣楊
    梅鎮○○路老溪坑橋下為警查獲，並為警於上開住處扣得上
    衣四件、長褲一件、安全帽一頂、儲值卡、國際電話卡各一
    張，子○○再帶同警方取得藏放之西瓜刀一把。
二、案經桃園縣政府警察局楊梅分局報請臺灣桃園地方法院檢察
    署檢察官偵查起訴。
    理  由
一、訊據上訴人即被告子○○及上訴人即被告乙○○對於右揭犯
    行，均坦承不諱，但一致辯稱：伊二人係主動向警方說明強
    盜之犯行，應符合自首之要件云云；上訴人即被告庚○○固
    坦承於上開加油站持刀強盜未遂犯行，但矢口否認有附表編
    號六、七之犯行，辯稱：伊當時在外面機車上等子○○，不
    知子○○進去搶東西，直到第二次聽到超商的人喊強盜，才
    知道子○○行搶云云。
二、惟查：
  (一)被告子○○獨自犯附表編號一、五及被告子○○、庚○○共
    同強盜速邁樂加油站未遂之行為，業據被告子○○、庚○○
    供陳不諱，核與證人癸○○、丙○○於警詢中證稱：被告子
    ○○於附表編號一、五所示之時、地持西瓜刀一把使其不能
    抗拒而交出財物等語（偵卷第三六頁、第四八頁以下）、證
    人曾啟武於警詢中證稱：被告子○○與庚○○騎一台重型機
    車來加油，被告庚○○持刀抵住伊腰部，被告子○○坐在機
    車接應，伊看見刀子後就馬上跑進加油站的辦公室，被告二
    人就騎機車逃逸等語（偵卷第一五二頁以下）相符。
  (二)被告子○○與被告乙○○共犯附表編號二至四之犯行部分，
    被告子○○坦承曾先後持西瓜刀進入店內強盜財物；而被告
    乙○○於原審審理中亦自承：這三件均有在便利商店外面把
    風，其中編號二、四有進去幫被告子○○提袋子，編號四被
    告子○○並有交付短刀一把給伊等語（原審九十三年九月二
    日準備程序筆錄第三頁），至本院仍坦承參與此三件犯行無
    訛；其二人所述，核與證人戊○○於警詢中證稱：當時係一
    財物等語（偵卷第三九頁以下）、證人丁○○於原審結證稱
    ：當天一名頭戴全罩式安全帽之歹徒持西瓜刀進入店內命打
    開收銀機，惟收銀機裡面只有零錢，歹徒沒有拿零錢但將櫃
    檯上之遊戲卡拿走等語（原審九十三年十月二十八日審判程
    序筆錄第十四頁）及證人辛○○於警詢中證稱：當時是被告
    子○○持西瓜刀進入，一女子持短刀進入超商，因為害怕，
    即任由渠等取走財物等語（偵查卷第一五四頁以下）相符；
    ，是被告子○○嗣於本院供稱被告乙○○並無參與此三件犯
    行之情，顯為事後迴護之詞，不足採信。
  (三)又被告子○○、乙○○雖辯稱：渠二人係主動向警方說明強
    盜的犯行，應符合自首之要件云云，並請求傳訊承辦警員王
    豐秋。惟查，證人即當時承辦警員甲○○經本院傳訊到庭結
    證：「當時超商發生強盜案的時候，外面的線民打電話向我
    們檢舉子○○有轉售預付卡、儲值卡，可能他有涉及超商搶
    案，我們就佈線要查緝他．．．」、「我們接獲線報時已經
    懷疑了，到了現場看到儲值卡就更肯認他涉有重嫌」、「（
    當時他們怎麼說？）他們都否認，他們都說是他們自己的」
   「（當時你有沒有認為乙○○也有涉嫌？）有，我們調閱錄
    影帶就發現有一男一女」、「（你出發去查訪子○○前就已
    經看過錄影帶？）人家報案的時候我們就看過監視錄影帶，
    因為這是重大刑案，所以我們記憶猶新」，是被告子○○、
    乙○○二人於警局坦承強盜超商之前，警員已經懷疑渠二人
    涉及超商搶案。同時證人甲○○復結證：「‧‧帶他們去刑
    事組，兩個一起帶去，當時子○○否認，後來轉向乙○○詢
    問，乙○○就（僅）坦承說子○○（有）跟她說（他）有去
    搶超商（未承認自己犯罪），然後我就再去問子○○，子○○才承認說有載乙○○去，‧‧後來我再問乙○○，乙○○
    才承認她有參加」，「我是帶他們到警局的時候，先問他們
    兩人案情經過，後來才製作乙○○的筆錄，做完之後才作子
    ○○的筆錄，因為子○○有先講乙○○也有參加幾件，後來
    我告訴乙○○說我們看超商錄影帶有一男一女，乙○○才承
    認」、「．．．我確實是先問他們以後，子○○說乙○○有
    參加，然後才製作他們兩人的筆錄，先製作乙○○（筆錄）
    的時候，是我問的時候，才讓她從問題說出來，事實上是之
    前子○○就已經說出來的」等語（見本院九十四年一月二十
    一日審判程序筆錄），由上證言，警員於製作筆錄前，先與
    被告等閒聊，於全盤瞭解案情之後才製作筆錄，並不違常情
    ，從而，被告二人是互相先供出對方犯案，並於得悉對方將
    自己之犯行供出後，才坦承犯案，並非於偵審機關知悉犯罪
    前即為自首，自與自首之要件不符。
  (四)至被告子○○與被告庚○○共犯附表編號六、七之犯行，業
    據被告子○○於警詢、偵查及原審審理時坦承不諱，並多次
    提及被告庚○○知情其進入超商係要強盜而在外把風之分工
    情形（偵卷第十四頁反面、第一二四頁以下，原審卷第一五
    三頁）；被告庚○○於警詢中亦自承：當時伊在超商外面把
    風等候，由子○○進入行搶等情（偵卷第二九頁），並經證
    人證人己○○於警詢及原審審理中證稱：當時歹徒一人戴全
    罩式安全帽進入店內持短刀押住伊的脖子或腰部（指附表編
    號六之犯罪事實），叫伊把收銀機打開，又拿走遊戲卡，另
    一人在外面騎摩托車接應（原審九十三年十月二十九日審判
    筆錄第六、七頁）及證人壬○○於警詢、偵查中證稱：被告
    子○○一人持刀進入超商並抓住伊（指附表編號七之犯罪事
    實），喝令把收銀機現金交出，臨走前還拿走香煙各等語屬
    實（偵卷第五一頁以下、第一四○頁），且被告子○○於偵
    查中稱行搶前刀子是放在機車腳踏板上，當天是拿一把水果
    刀不是西瓜刀等語（偵卷第一二四頁），被告庚○○亦於原
    審審理中供陳當時離開加油站後是由伊騎機車載子○○等語
    （原審九十三年十月二十九日審判筆錄第二四頁），依上述
    水果刀所放置之位置，被告子○○進入超商前必先至機車腳
    踏板上拿取，而衡情一般人於進入超商購物應不會攜帶兇器
    ，顯見被告庚○○對於被告子○○進入超商行搶一事知之甚
    詳，實難諉為不知。又被告子○○嗣於本院審理時經具結後
    以證人
    ，我後面載庚○○」、「（你有沒有跟他說買什麼？）買飲
    料」、「（你出來有沒有帶飲料出來？）沒有」、「（你沒
    有帶飲料出來，庚○○有沒有問什麼？）沒有，他直接問我
    要去哪裡」、「（你剛說買飲料是原判決哪個事實？）原判
    決編號第六，原判決編號七我是說要去找朋友」、「（到原
    判決編號七超商的時候說要找朋友，朋友是在超商工作還是
    ，為何從超商出來就說朋友不在？）（不答）」，證人子○○前開所證，無法自圓其說，且就離開加油站後係由誰騎乘
    機車，亦與被告庚○○於原審審理時所述不相符，足見被告
    庚○○應知情把風而與被告子○○共犯附表編號六、七所示
    之犯行無訛，被告庚○○所辯，顯係事後卸責之詞，不足採
    信，被告子○○於本院供稱：庚○○不知其要搶此二家超商
    等語，無非事後迴護之詞，亦不足採。
  (五)另被告子○○雖於原審審理中稱所犯八件均持西瓜刀犯案，
    另外一把美工刀是被告乙○○所持那把，除此之外沒有攜帶
    其他刀械等語，惟被告子○○於偵查中曾稱：「共搶八次，
    還有一把水果刀，五件是西瓜刀，同一天，先搶楊梅的加油
    站，再搶湖口超商二間，是拿水果刀，但因為找不到沒有拿
    出來」、「．．．曾（慶銘）也跟我去過三次，就是拿水果
    刀的那天，楊梅的加油站和湖口超商二間」、「（水果刀何
    人準備？）我準備．．．水果刀是從家裡拿的」、「（你做
    案工具刀械是否尚有未被警方取獲？）還有一支水果刀尚未
    取獲．．．」等語（偵查卷第一二四、一二五、一四八頁）
    ；於本院準備程序時亦稱：「．．．附表編號六、七以及加
    油站部分是用差不多三十公分的刀子、刀刃約二十公分，握
    柄約十公分，我自己用報紙包著，這把刀子是我的，但是已
    經丟掉了」、於本院審理時稱：「（你去搶原判決編號六、
    七拿的是美工刀還是水果刀？）水果刀」等語（本院九十四
    年一月十一日準備程序筆錄、九十四年一月二十一日審理筆
    錄），與上開證人壬○○、己○○指認扣案之西瓜刀並非當
    日被告子○○所持之刀械一節相符（見偵查卷第一四○頁、
    原審卷第一三七頁），參酌被告子○○上開之供稱，足認被
    告子○○與庚○○共犯三件犯行所持之刀械應係未扣案之另
    一把水果刀無訛。此外，復有被告子○○犯案持用之西瓜刀
    一把、安全帽一頂扣案及參與犯罪地點照片四十一張在卷可
    按，扣案西瓜刀一把刀柄長十二公分、刀刃長二十七點五公
    分、寬四公分，刀刃為不鏽鋼材質、刀鋒銳利，亦經原審勘
    驗詳實（原審九十三年十月二十九日審判筆錄第十九頁）；
    美工刀及水果刀各一把雖均未扣案，惟被告乙○○稱美工刀
    之刀刃長約六公分（原審九十三年十月二十九日審判筆錄第
    二三頁）；被告子○○稱該把水果刀長三十公分、刀刃約二
    十公分，握柄約十公分等情，該等刀械在客觀上均足對人之
    生命、身體、安全，構成威脅，自屬具有危險性之兇器無訛
    。
  (六)證人癸○○、丙○○、辛○○、曾啟武、戊○○、丁○○、
    壬○○、己○○等人於警、偵訊中所為證言，及共同被告於
    警詢、偵查中所為證詞，就各被告而言，雖均屬審判外之言
    詞，惟按當事人、代理人或辯護人於法院調查證據時，知有
    第一百五十九條第一項不得為證據之情形，而未於言詞辯論
    終結前聲明異議者，視為有前項之同意，刑事訴訟法第一百
    五十九條之五第二項訂有明文。是證人癸○○、丙○○、辛○○、曾啟武、戊○○、丁○○、壬○○、己○○等人於警
    、偵訊中所證，及共同被告於警詢、偵查中所為證詞，既未
    經被告三人於本院言詞辯論終結前聲明異議，並經本院審酌
    該言詞，認為適當，自均得採為證據。又共同被告子○○於
    警詢及偵查中證稱：被告乙○○確有參與附表編號二至四之
    犯行，另被告庚○○於附表編號六、七之犯行，亦有參與把
    風等情，雖與其於本院審判中所為陳述不符，惟其先前之陳
    述較為可信，且為證明犯罪事實存否所必要，依刑事訴訟法
    第一百五十九條之二規定，自亦得作為證據。
  (七)綜上所述，被告等三人罪證明確，犯行洵堪認定，應依法論
    科。
三、核被告子○○所為附表編號一至七之犯行、被告庚○○所為
    附表編號六、七之犯行，均係犯刑法第三百三十條第一項而
    有同法第三百二十一條第一項第三款情形之攜帶兇器而犯強
    盜罪，而被告子○○、庚○○所犯加油站強盜部分，則已著
    手實施強暴行為，惟尚未使他人交付財物，係犯同條第二項
    、第一項而有同法第三百二十一條第一項第三款情形之攜帶
    兇器而犯強盜罪未遂；被告乙○○係犯刑法第三百三十條第
    一項而有同法第三百二十一條第一項第三款情形之攜帶兇器
    而犯強盜罪。被告子○○與被告乙○○間就附表編號二至四
    所載之部分有犯意之聯絡及行為之分擔，為共同正犯；又被
    告子○○與被告庚○○間就速邁樂加油站及附表編號六、七
    所示之犯行有犯意聯絡及行為分擔，亦為共同正犯。被告三
    人先後多次攜帶兇器而犯強盜罪既、未遂犯行，時間緊接，
    所犯為構成要件相同之罪，均顯係基於概括犯意為之，應依
    刑法第五十六條連續犯之規定，分別論以攜帶兇器而犯強盜
    罪一罪。
四、原審對被告三人予以論罪科刑，固非無見，惟(一)被告子○○
    獨自所為附表編號一、五之犯行，原判決就其成立強盜之構
    成要件（基於為自己不法所有之意圖）漏未說明，即有未洽
    ；(二)又被告子○○與被告庚○○共為速邁樂加油站及附表編
    號六、七之犯行，係持水果刀一把為兇器，已如前述，原判
    決認當時所持之刀械與被告乙○○犯本案時所持之美工刀係
    屬同一把刀械，容有誤會；(三)被告子○○係分別與被告乙○○、被告庚○○共犯本件之犯行，被告乙○○與被告庚○○
    間並無犯意聯絡或行為分擔，並非共同正犯，原判決遽論三
    人為共同正犯之關係（見原判決第七頁第一行），亦有未當
    。被告子○○、乙○○上訴主張符合自首；被告庚○○上訴
    否認有為附表編號六、七之犯行，雖均無理由，惟原判決既
    有上開可議而無可維持，自應由本院予以撤銷改判。爰審酌
    被告三人因缺錢花用而不思正途之犯罪動機、平日素行、犯
    案之情狀、所犯件數、被害人所受之損害及被告子○○、乙○○已坦承全部犯行、被告庚○○坦承部分犯行等一切情狀
    ，分別量處如主文所示之刑。供被告等犯罪所用之美工刀及
    水果刀，雖為被告子○○所有，然該水果刀業經被告子○○
    陳稱已丟棄無法找尋，而美工刀亦未扣案，為免將來執行之
    困難，爰均不予宣告沒收；另扣案之西瓜刀一把、安全帽，
    雖屬被告等供犯罪所用之物，但均非屬被告所有，亦經被告
    子○○供述在案（原審卷第一五六頁），故亦不予宣告沒收
    。
五、另公訴意旨認被告子○○另涉犯竊盜機車部分，雖以被告子
    ○○於警、偵中坦承不諱，及共同被告乙○○、庚○○於警
    、偵之供述為據，惟此部分被告三人於原審審理中均已改稱
    係騎乘被告子○○家中之重型機車犯案，並非竊取，且被告
    子○○並稱係怕母親之機車遭到扣押才於警、偵中供稱犯案
    之機車係偷來的等語，被告子○○所稱並非不合常情，且竊
    取機車之時間、地點、被害人均不詳，自難認定被告子○○
    確實犯有竊盜機車之罪行，惟公訴人認被告子○○此部分犯
    行與其前開有罪部分，有牽連犯之裁判上一罪關係，屬裁判
    上一罪，故不另為無罪之諭知，併此敘明。
據上論斷，應依刑事訴訟法第三百六十九條第一項前段、第三百
六十四條、第二百九十九條第一項前段，刑法第二十八條、第五
十六條、第三百三十條第一項，判決如主文。
本案經檢察官林炳雄到庭執行職務。
中　　華　　民　　國　　94　　年　　2 　　月　　3 　　日
　　　　　　　　　刑事第十三庭  審判長法　官  劉  景  星
　　　　　　　　　　　　　　　　　    法　官  陳  志  洋
　　　　　　　 　 　　　　　　　　　　法　官  李  春  地
以上正本證明與原本無異。
如不服本判決，應於收受送達後10日內向本院提出上訴書狀，其
未敘述上訴之理由者並得於提起上訴後10日內向本院補提理由書
（均須按他造當事人之人數附繕本）。
                                      書記官  吳  鎮  鑫
中　　華　　民　　國　　94　　年　　2 　　月　　4 　　日
附錄：本案論罪科刑法條全文
刑法第321條
犯竊盜罪而有左列情形之一者，處6月以上、5年以下有期徒刑：
一  於夜間侵入住宅或有人居住之建築物、船艦或隱匿其內而犯
    之者。
二  毀越門扇、牆垣或其他安全設備而犯之者。
三  攜帶兇器而犯之者。
四  結夥三人以上而犯之者。
五  乘火災、水災或其他災害之際而犯之者。
六  在車站或埠頭而犯之者。
前項之未遂犯罰之。
刑法第330條
犯強盜罪而有第321條第1項各款情形之一者，處7年以上有期徒
刑。
前項之未遂犯罰之。
附表：犯罪事實一覽表
┌──┬─────┬─────────┬───┬───┬─────────┐
│編號│時間      │地　　　點　　　　│被害人│行為人│財物 (金錢為新臺幣│
│    │          │                  │      │      │)                 │
├──┼─────┼─────────┼───┼───┼─────────┤
│ 一 │九十三年五│桃園縣楊梅鎮○○街│癸○○│子○○│手機及一萬四千元　│
│　　│月十七日四│七號ＯＫ便利商店　│　　　│　　　│　　　　　　　　　│
│    │時許      │                  │      │      │                  │
│    │          │                  │      │      │                  │
│    │　        │                  │      │      │                  │
├──┼─────┼─────────┼───┼───┼─────────┤
│ 二 │九十三年五│桃園縣楊梅鎮○○路│戊○○│子○○│二千五百九十七元、│
│　　│月二十七日│二號萊爾富超商　　│　　　│乙○○│煙四包、電信補充卡│
│　　│二時二十五│　　　　　　　　　│　　　│　　　│十六張、門號卡四張│
│    │分許      │                  │      │      │　                │
│    │          │                  │      │      │                  │
│    │　        │                  │      │      │                  │
│    │　　      │                  │      │      │                  │
│    │　        │                  │      │      │                  │
├──┼─────┼─────────┼───┼───┼─────────┤
│ 三 │九十三年六│桃園縣楊梅鎮○○路│丁○○│子○○│遊戲卡約二百餘張  │
│　　│月一日四時│一段三六八號萊爾富│  　　│乙○○│　                │
│    │許        │超商              │      │      │　                │
│    │          │                  │      │      │　　　　          │
│    │　        │                  │      │      │                  │
│    │　        │                  │      │      │                  │
├──┼─────┼─────────┼───┼───┼─────────┤
│ 四 │九十三年六│桃園縣龍潭鄉○○路│辛○○│子○○│現金二千元、易付卡│
│　　│月二日四時│二段三六二號統一超│　　　│乙○○│及電話卡共四十四張│
│    │五十分許  │商                │      │      │　                │
│    │          │                  │      │      │　                │
│    │          │                  │      │      │                  │
├──┼─────┼─────────┼───┼───┼─────────┤
│ 五 │九十三年六│桃園縣楊梅鎮○○路│丙○○│子○○│現金六千三百七十五│
│　　│月十日五時│三一三號全家超商　│　　　│　　　│元、易付卡十七張、│
│　　│許        │　                │　　　│　　　│點數卡、電話卡、國│
│    │          │　　　　　　　　　│      │      │際電話卡數目不詳  │
│    │　        │                  │      │      │                  │
│    │　　　　　│                  │      │      │                  │
├──┼─────┼─────────┼───┼───┼─────────┤
│ 六 │九十三年六│新竹縣湖口鄉○○路│己○○│子○○│現金一千八百餘元、│
│　　│月十六日三│一二二號統一超商　│　　　│庚○○│遊戲卡四十餘張　　│
│    │時許      │　                │      │      │　                │
│    │          │                  │      │      │                  │
│    │　        │                  │      │      │                  │
├──┼─────┼─────────┼───┼───┼─────────┤
│ 七 │九十三年六│新竹縣湖口鄉○○街│壬○○│子○○│現金約二千五百元、│
│　　│月十六日三│一七四號統一超商　│　　　│庚○○│香煙二條　　　　　│
│    │時三十分許│　                │      │      │                  │
│    │          │                  │      │      │                  │
│    │          │                  │      │      │                  │
└──┴─────┴─────────┴───┴───┴─────────┘
